臺灣高等法院臺中分院刑事判決
110年度金上訴字第2163號
上  訴  人  
即  被  告  宋俊佑




選任辯護人  吳建寰律師
            謝尚修律師
上  訴  人  
即  被  告  魏榆靜


選任辯護人  謝庭恩律師
上列上訴人即被告等因加重詐欺等案件，不服臺灣臺中地方法院
109年度金訴字第402號中華民國110年9月29日第一審判決（起訴
案號：臺灣臺中地方檢察署109年度偵字第12193、22450號），
提起上訴，本院判決如下：
    主  文
原判決關於魏榆靜部分撤銷。
魏榆靜犯三人以上共同詐欺取財罪，處有期徒刑壹年參月。緩刑
參年，並應對陳○○支付損害賠償新臺幣伍萬元，其中新臺幣參萬
元部分，應於本判決確定之日起陸個月內支付；餘款新臺幣貳萬
元部分，應於判決確定之日起壹年內支付。
其餘上訴駁回（即宋俊佑部分）。
    犯罪事實
一、宋俊佑、魏榆靜、鄧○○與張○○、李○○（鄧○○部分經原審判處
    應執行有期徒刑2年4月確定；張○○、李○○涉犯三人以上共同
    犯詐欺取財罪、一般洗錢罪部分，經原審另行判處審結）、
    丁○○（丁○○不在本案起訴範圍內），於民國108年12月底至1
    09年1月初某日，陸續加入真實身分不詳綽號「小新」之成
    員所組成之三人以上、以實施詐術為手段，且具有持續性、
    牟利性之有結構性之詐欺組織（宋俊佑涉犯參與犯罪組織罪
    部分，業經本院另案110年度金上訴字第1055號判決，非本
    案審理範圍），由魏榆靜、李○○、張○○、丁○○擔任提款詐欺
    款項之車手，宋俊佑、鄧○○擔任向車手收取詐欺款項之收水
    手，宋俊佑、鄧○○各可獲得收水款項之3％做為報酬。謀議既
    定，宋俊佑、魏榆靜與鄧成恩、李○○、張○○、丁○○、「小新
    」及所屬詐欺組織身分不詳成年成員，於其等參與該詐欺組
    織期間，共同意圖為自己不法之所有，基於三人以上共同詐
    欺取財、掩飾隱匿詐欺犯罪所得之去向及所在之個別犯意聯
    絡（魏榆靜僅參與附表一編號三部分），先由本案詐欺組織
    不詳成員，於附表一「詐欺方式」欄所示時間、手法，分別
    對陳○○、林○○、陳○○、周○○、高○○、何○○、謝○○、陳○○施用
    詐術，致其等均陷於錯誤，而各自依指示，於如附表一「匯
    款時間/金額」欄所示時間，將如附表一「匯款時間/金額」
    欄所示款項，匯入如附表一「匯入帳戶」欄所示帳戶內，再
    由附表一「提領車手」欄所示車手，於如附表一「提領時間
    、地點及金額」欄所示時間、地點，提領如附表一「提領時
    間、地點及金額」欄所示款項，並由李○○負責彙整各日所有
    車手提領款項，且從中收取各車手之報酬後，於附表二「鄧
    ○○收水日期、地點」欄所示時間、地點，將該等款項交予鄧
    ○○，再由鄧○○從中收取詐欺款項3％之報酬後，於如附表二「
    宋俊佑收水日期、地點」欄所示之時間、地點將款項轉交給
    宋俊佑，復由宋俊佑扣除詐得金額3％報酬後，將餘款交予詐
    欺組織不詳上手，以此方式製造資金斷點及掩飾詐欺犯罪所
    得去向。嗣因如附表一所示被害人發覺遭騙報警處理，經警
    調閱自動櫃員機監視錄影畫面及路口監視器畫面後，始循線查
    悉上情。
二、案經林○○、陳○○、周○○、高○○、何○○、謝○○、陳○○訴由臺中
    市政府警察局大雅分局報告臺灣臺中地方檢察署檢察官偵查
    起訴。
    理    由
壹、本案上訴審理範圍：
    本案原審判決後，同案被告鄧○○及檢察官均未提起上訴，故
    原審就同案被告鄧○○所為論罪、科刑及沒收均已確定，非本
    院上訴審理範圍，合先敘明。
貳、證據能力部分：
一、按組織犯罪防制條例第12條第1項明定「訊問證人之筆錄，
    以在檢察官或法官面前作成，並經踐行刑事訴訟法所定訊問
    證人之程序者為限，始得採為證據。」，本案關於各該證人
    之警詢筆錄，非在檢察官或法官面前作成，依上述規定，自
    不得作為認定上訴人即被告魏榆靜（下稱被告魏榆靜）涉犯
    組織犯罪防制條例罪名之事證，故下述證人警詢筆錄於認定
    被告魏榆靜違反組織犯罪防制條例罪名時並無證據能力。然
    前開組織犯罪防制條例第12條第1項中段規定，係以犯罪組
    織成員犯該條例之罪為限，至於犯該條例以外之罪，被告以
    外之人所為陳述，自仍應依刑事訴訟法相關規定，定其得否
    為證據。是有關被告魏榆靜涉犯加重詐欺、一般洗錢犯行部
    分，就被告以外之人警詢陳述證據能力之認定，自無從依組
    織犯罪防制條例第12條第1項中段規定認定均無證據能力，
    併此敘明。　　
二、除前揭所述外，本院下述所引用被告以外之人之供述證據，
    檢察官、上訴人即被告宋俊佑（下稱被告宋俊佑）之選任辯
    護人（被告宋俊佑於本院均未到庭）、被告魏榆靜及其辯護
    人於本院調查證據時，知悉有刑事訴訟法第159 條第1 項不
    得為證據之情形（本院卷第191頁），檢察官同意做為證據
    ，其餘被告及辯護人迄至本院言詞辯論終結前，均未聲明異
    議，視為同意作為證據。本院審酌該等證據取得過程並無瑕
    疵，與本案待證事實復具相當關聯性，以之為本案證據尚無
    不當，認得為本案證據，依刑事訴訟法第159 條之5 規定，
    均有證據能力。至被告宋俊佑及魏榆靜之辯護人雖均爭執證
    人鄧○○警詢筆錄之證據能力，然本院以下並未憑據證人鄧○○
    警詢供述做為認定被告宋俊佑及魏榆靜2人犯罪事實之證據
    ，故不贅予評價證人鄧○○警詢筆錄證據能力之有無。
三、本院以下所引用非供述證據，並無證據證明有出於違法取得
    情形，復經本院依刑事訴訟法踐行調查程序，亦認均有證據
    能力。
貳、認定犯罪事實所憑證據及理由：
一、被告魏榆靜部分：
　　訊據被告魏榆靜固坦承曾於附表一編號三所示時、地，應共
    犯李○○要求提領款項等情，然於本院否認全部犯行，辯稱：
    其不知道所提領款項是詐欺所得，且未參與群組，亦未分得
    報酬，與其他被告無犯意聯絡等語；辯護人則為被告魏榆靜
    辯稱：被告魏榆靜無犯罪故意，縱認被告魏榆靜有犯罪故意
    ，然被告魏榆靜係因同案被告李○○要求，始幫忙提款，以避
    免因同一人多次提款遭人起疑，且被告魏榆靜僅於109年1月
    8日幫忙同案被告李○○提領贓款，又未取得任何報酬，充其
    量僅能認係出於幫助動機，至多僅成立幫助犯等語。經查：
　㈠附表一編號三所示被害人陳○○於該編號欄位所示時、地遭詐
    欺組織成員詐騙後，依指示匯款至臺北富邦銀行帳戶後，由
    被告魏榆靜與同案被告李○○一同前往統一超商○○店，由被告
    魏榆靜操作自動櫃員機提領新臺幣（下同）6萬元等情，業
    據被告魏榆靜自承係其於該時、地提領款項等情，且據證人
    即同案被告李○○於原審審理時證述前情（原審卷第310至312
    頁）、證人即被害人陳○○於警詢時證述遭詐騙經過等情（他
    卷第213至215頁），並有該人頭帳戶之交易明細（他卷第33
    5至337頁）、提領款項遭監視器攝錄畫面截圖（他卷第60頁
    ）、告訴人陳○○報案之警示簡便格式表、金融機構聯防機制
    通報單、受理各類案件紀錄表、反詐騙諮詢專線紀錄表、郵
    政匯款申請書（偵22450卷第479至483頁）在卷可稽，上情
    應可認定。
　㈡被告魏榆靜應有與被告宋俊佑及同案被告李○○、鄧○○等人共
    同加重詐欺取財及洗錢之犯意聯絡及行為分擔：
　　⒈被告於本院審理時雖辯稱其不知提領之款項係詐欺贓款等
      語。然查，被告魏榆靜於警、偵訊時即坦承109年1月7日
      至10日期間，多次陪同李○○在便利超商領款後，帶回住宿
      地點交給鄧○○，當時同住的張○○跟丁○○也是受鄧○○指示領
      款後，馬上回飯店將所領款項交給鄧○○等語（偵12193卷
      第22至24、27頁），足認被告魏榆靜於應其當時男友即同
      案被告李○○要求提款前，即已多次目睹同案被告李○○、張
      ○○及丁○○受鄧○○指示前往便利超商領取鉅款後繳回鄧○○；
      且證人李○○於原審審理時具結後證稱：魏榆靜當時是我女
      友，我是因為想說錢給她賺，才叫她去領錢，魏榆靜知道
      她領的是詐欺集團的錢，我在飯店有跟她說過，沒有像魏
      榆靜說的她曾經問為何要領錢，我叫她不要問那麼多這種
      事，而且其實也不用我講，用看也知道，不然1天誰能領
      幾十萬，我領錢過程魏榆靜都在旁邊看，魏榆靜也看過我
      在汽車旅館內用電腦插卡同時測試10張左右金融卡，每張
      卡裡面每次都15萬元，且領完錢回來算錢時，魏榆靜也都
      有看到等語（原審卷一310至316頁），且有被告魏榆靜陪
      同證人李○○在旁目睹李○○領款之監視器側錄翻拍照片在卷
      可參（他卷第54、70頁），蓋證人李○○與被告魏榆靜係前
      男、女朋友關係，其於具結負偽證罪處罰壓力下所為前開
      陳述，並無從脫免己身罪責，尚難認其有何刻意誣陷被告
      魏榆靜之必要；且我國詐欺犯罪猖獗，手法多係由詐欺組
      織話務機房向被害人施行詐術後，指示被害人匯款入人頭
      帳戶，再由詐欺組織內車手至各自動櫃員機或臨櫃領款等
      情，業經各類媒體廣為報導，被告魏榆靜實難諉為不知，
      此情亦可由被告魏榆靜於警詢時陳稱：我覺得一直去領錢
      怪怪的等語（偵12193卷第27頁）可知，而被告魏榆靜明
      知同案被告李○○、張○○、鄧○○等人均未從事正常工作，卻
      目睹同案被告李○○、張○○多次依指示前往便利商店領款後
      繳回鄧○○，甚而於居處親見同案被告李○○持拿多達10張金
      融卡測試確認帳戶餘額，並自陳：李○○曾要我下載加入密
      聊通訊群組，我不加入，只有用李○○手機看群組內容，記
      得是一堆數字跟銀行及代碼等語（偵12193卷第30頁），
      綜前各情，被告魏榆靜於受證人李○○要求，持拿附表一編
      號三所示金融卡提領款項時，對於其所領取之款項，乃遭
      詐欺被害人匯入款項等情，應有認知；且被告魏榆靜於領
      取款項後，隨即依附表二編號四所示方式交由證人李○○轉
      交同案被告鄧○○，以此洗錢方式掩飾、隱匿該詐欺贓款之
      去向所在，故被告魏榆靜對於其乃參與詐欺、洗錢之部分
      行為，應有所認知，且有行為分擔。況被告魏榆靜於原審
      110年3月4日、110年9月1日審理時，及110年7月20訊問時
      ，均陳稱承認檢察官起訴之犯罪事實，且陳稱係基於自由
      意志對本案認罪等情（原審卷一第320、463頁、原審卷二
      第125頁），故被告魏榆靜於本院否認有犯罪故意等情，
      應屬事後卸責之詞，尚難採信。
　　⒉辯護人雖辯稱被告魏榆靜乃出於幫助犯意，其充其量應僅
      構成幫助犯等語。然查，被告魏榆靜雖未親自對附表一編
      號三所示告訴人陳○○實施詐騙，然被告魏榆靜於告訴人陳
      ○○匯出遭詐騙款項後，親自持人頭帳戶提款卡提領告訴人
      陳○○匯入款項，並層轉同案被告李○○、鄧○○等人，被告魏
      榆靜所為，顯已該當加重詐欺及一般洗錢之構成要件行為
      ，被告魏榆靜自應就其所分擔行為，與同案被告李○○、鄧
      ○○及被告宋俊佑等人分擔共犯之責。辯護人前開所辯，亦
      難為被告魏榆靜有利之認定。
　㈢各詐欺電信機房、轉帳機房、車手組織之組成，皆係為達成
    詐欺取財目的，由不同詐欺組織內部分工結構、成員所組織
    ，可見各該犯罪組織均具有一定之時間以上持續性及牟利性
    。又依照組織犯罪防制條例第2條第2項規定，所謂有結構性
    組織，不以具有名稱、規約、儀式、固定處所、成員持續參
    與或分工明確為必要，從而，共同參與上開詐欺犯行之共犯
    ，實無需另有何參與儀式，倘有實行共同詐欺行為，實均已
    構成參與犯罪組織罪行。被告魏榆靜所參與之詐欺組織成員
    包括同案被告李○○、鄧○○、張○○及被告宋俊佑等人，另有實
    際負責撥打電話實施詐術者；再本案實施詐騙存續時間非短
    且分層負責，足見被告魏榆靜所參與之詐欺組織分工嚴密且
    有計畫性，應為3人以上，以實施詐術為手段，所組成具有
    持續性、牟利性之有結構性組織。被告魏榆靜與該詐欺犯罪
    組織其他成員間，就上開詐欺犯行分工各擔任打電話實施詐
    術、居間聯繫及領取受騙被害人匯入贓款，收取贓款後層轉
    組織上游成員者，且依前所述，被告魏榆靜對上情應有認識
    ，其仍參與該犯罪組織，並於參與犯罪組織期間，出面領取
    隱匿本案告訴人陳○○遭詐騙後匯出款項，轉交該組織其他男
    性成員層轉上手，而分擔前開加重詐欺及一般洗錢犯行，當
    已構成參與犯罪組織罪。
　㈣綜上所述，本案關於被告魏榆靜部分事證明確，被告魏榆靜
    上開犯行已堪認定，應依法論科。
二、被告宋俊佑部分：
    訊據被告宋俊佑否認有何加重詐欺取財、一般洗錢等犯行，
    辯稱：我忘記案發時有沒有跟鄧○○收過錢，如果我有向鄧○○
    收錢，那也是之前鄧○○積欠我的借款等語。辯護人則為其辯
    護略以：被告鄧○○之供述前後不一，有嚴重瑕疵，不可採信
    ，被告宋俊佑往返北中，係為調停鄧○○與友人間之爭吵，卷
    內行動電話基地台位置無法證明被告宋俊佑有參與詐欺組織
    收取款項之犯行等語。經查：
　㈠本案詐欺組織不詳成員，於附表一編號一至八「詐欺方式」
    欄所示之時間、方式，分別對被害人陳○○、告訴人林○○、陳
    ○○、周○○、高○○、何○○、謝○○、陳○○施用詐術，致其等均陷
    於錯誤，各自依指示於附表一「匯款時間/金額」欄所示時
    間，將附表一「匯款時間/金額」欄所示款項，匯入附表一
    「匯入帳戶」欄所示帳戶內，再由附表一「提領車手」欄所
    示車手，於附表一「提領時間、地點及金額」欄所示時間、
    地點，提領如附表一「提領時間、地點及金額」欄所示款項
    ，並由同案被告李○○負責彙整各日所有車手提領款項，且從
    中收取各車手報酬後，於附表二「鄧○○收水日期、地點」欄
    所示時間、地點交予被告鄧○○等情，業據證人即同案被告鄧
    ○○於偵訊及原審審理時（他卷第357至363頁、原審卷一第11
    1頁、卷二第125頁）、證人即同案被告張○○、李○○於警詢、
    原審審理時（他卷第27至39頁、偵22450卷第277至288頁、
    原審卷一第351至373頁；他卷第72至91頁、偵22450卷第203
    至212頁、原審卷一第307至319頁）、證人即另案被告丁○○
    於警詢、原審審理時（他卷第133至147頁、偵22450卷第343
    至353頁）均證述分工經過等情，且據證人即被害人陳○○於
    警詢時、證人即告訴人林○○、陳○○、周○○、高○○、何○○、謝
    ○○、陳○○於警詢時證述其等遭詐騙匯款經過（他卷第207至2
    11頁；217至218頁；第213至215頁；第221至223頁；第229
    至231頁；第233至236頁；第237至241頁；第225至228頁）
    ，並有如附表一「匯入帳戶」欄所示人頭帳戶之交易明細（
    他卷第335至337頁、偵22450卷第575至591頁）、如附表一
    「提領時間、地點及金額」欄所示地點之監視器畫面截圖（
    他卷第53至71頁）、被害人陳○○之報案三聯單、反詐騙諮詢
    專線紀錄表、警示簡便格式表、金融機構聯防機制通報單（
    偵22450卷第451至461頁）、告訴人林○○之報案三聯單、警
    示簡便格式表、存摺影本、○○市農會匯款回條、手機截圖（
    偵22450卷第466至474頁）、告訴人陳○○之警示簡便格式表
    、金融機構聯防機制通報單、受理各類案件紀錄表、反詐騙
    諮詢專線紀錄表、郵政匯款申請書（偵22450卷第479至483
    頁）、告訴人周○○之反詐騙專線紀錄表、警示簡便格式表、
    金融機構聯防機制通報單、受理各類案件紀錄表、華南商業
    銀行存款憑條（收據）、台北富邦銀行匯款委託書（偵2245
    0卷第488至502頁）、告訴人高○○之反詐騙諮詢專線紀錄表
    、警示簡便格式表、警示帳戶通報單、受理各類案件紀錄表
    、陳報單、合作金庫銀行自動櫃員機交易明細單、LINE對話
    截圖（偵22450卷第506至525頁）、告訴人何○○之反詐騙諮
    詢專線紀錄表、受理各類案件紀錄表、報案三聯單、警示簡
    便格式表、金融機構聯防機制通報單、第一銀行匯款申請書
    影本、存摺翻拍影本、手機翻拍截圖（偵22450卷第531至54
    1頁）、告訴人謝○○之反詐騙諮詢專線紀錄表、陳報單、受
    理各類案件紀錄表、報案三聯單、警示簡便格式表、金融機
    構聯防機制通報單、手機對話截圖、LINE對話截圖、聯邦銀
    行客戶收執聯影本（偵22450卷第546至558頁）、告訴人陳○
    ○之之反詐騙諮詢專線紀錄表、陳報單、受理各類案件紀錄
    表、報案三聯單、警示簡便格式表、金融機構聯防機制通報
    單、手機對話截圖、新光銀行匯款申請書影本、存摺影本、
    手機翻拍截圖（偵22450卷第565至576頁）、被告宋俊佑所
    持用門號0000000000號、同案被告鄧○○所持用門號00000000
    00號基本資料表、基地台位址（偵12193卷第177至198頁、
    偵22450卷第597至599頁、第679至709頁）、○○大飯店、○○○
    旅社、○○○精緻休閒旅館住宿資料、同案被告鄧○○所使用車
    牌號碼00-0000號自用小客車之車行紀錄影像（偵22450卷第
    197至201頁）在卷可稽，此部分事實，先堪予認定。
　㈡證人即同案被告鄧○○就其參與組織後收取贓款後繳交上手過
    程，於偵訊及原審審理時分別證述如下：
　　⒈於偵查時具結後證稱：本案詐欺組織成員有「小新」、宋
      俊佑、張○○、李○○、丁○○及我，「小新」負責指派車手工
      作，張○○、李○○、丁○○負責提款，我負責跟張○○、李○○、
      丁○○收取贓款，再將款項轉交給宋俊佑，宋俊佑是我上一
      層負責跟我收錢的人。本案從109年1月7日起至同年月10
      日止，我每天都有交錢給宋俊佑。109年1月7日22時、23
      時許，是我從臺中開車去臺北，到宋俊佑位在新北市○○區
      ○○路00巷00號住處地下室停車場，將贓款交給宋俊佑；10
      9年1月8日20時至21時許，我是在我當時位在臺中市○區○○
      路0段000號住處地下室，交付贓款給宋俊佑；109年1月9
      日、同年月10日，我也有在我當時的住處或住處附近，將
      贓款交給宋俊佑。我每次交給宋俊佑的贓款至少都有30至
      40萬元等語（他卷第359至363頁）。
　　⒉於原審審理時具結後證稱：我是在宋俊佑邀請下加入本案
      詐欺組織，組織中是由「小新」指派車手張○○、李○○、丁
      ○○領款，下游車手收款後會交給我，再由我轉遞給上手宋
      俊佑，只要我有收水，款項都是交給宋俊佑，不曾交給他
      人，且每天只要有領錢，在工作結束後，就一定會與宋俊
      佑用Facetime聯繫碰面交錢。我於109年1月7日是開車前
      往宋俊佑位在淡水的住處將贓款交給他；於109年1月8日
      在我當時住的地下室將贓款交給宋俊佑；於109年1月9日
      、同年月10日，也有在臺中交付贓款給宋俊佑，地點有可
      能是在我住處附近。我每次交給宋俊佑的款項，至少都有
      30萬至40萬元，在交給宋俊佑之前，我就會將我自己可獲
      得之3％報酬扣掉等語（原審卷一第278至296頁）。
　　參核證人鄧○○上開證述內容，其就加入本案詐欺組織之原因
    、在組織中擔任之角色、依何人指示收款、收款上下游之對
    象、款項傳遞之流程、報酬結算之方式等重要基本事實，均
    為詳盡且一致之證述；而證人鄧○○係居於對上手即被告宋俊
    佑負責，擔任傳遞贓款之中繼角色，觀諸其與被告宋俊佑、
    同案被告張○○、李○○、另案被告丁○○之分工流程，與現行詐
    欺組織層層分工、製造斷點以避免檢警追查上游成員之運作
    模式大致相吻合；再稽以證人鄧○○除指證被告宋俊佑犯行外
    ，就己在本案詐欺組織中之具體分工內容與細節交代詳實，
    而同時為不利於己之陳述，並經具結擔保其證述之真實性，
    證人鄧○○實無甘冒偽證刑責無端構陷被告宋俊佑之必要。綜
    上各情，足認證人鄧○○前揭證述，應具相當可信度。
　㈢再觀諸被告宋俊佑持用行動電話門號0000000000號，於附表
    三「時間」欄所示之時間，所顯示如附表三「基地台位置」
    欄所示地點，與同案被告鄧○○持用行動電話門號0000000000
    號，於附表四「時間」欄所示時間，所顯示如附表四「基地
    台位置」欄所示地點，在同一時段均身處新北市淡水區、臺
    中市北區、北屯區，甚且均在臺中市○○區○○○街000號，有被
    告宋俊佑持用行動電話門號0000000000號、同案被告鄧○○持
    用行動電話門號0000000000號基地台資料明細存卷可憑（偵
    22450卷第696頁、第599頁、第683至686頁）。且依照Googl
    e Map列印資料所示，附表三編號一與附表四編號一「基地
    台位置」欄所示地點相距400公尺，且附表三編號一「基地
    台位置」欄所示地點與被告宋俊佑當時所居住○○市○○區○○路
    00巷00號15樓之33號相同；附表三編號二與附表四編號二「
    基地台位置」欄所示地點相距僅300公尺，且該2處地點與同
    案被告鄧○○當時所居住○○市○區○○路0段000號，各相隔200公
    尺、300公尺；如附表三編號三、四與附表四編號三、四「
    基地台位置」欄所示地點相同，且該處距離同案被告鄧○○當
    時居住之臺中市○區○○路0段000號為1.2公里各情，有Google
     Map列印資料可佐，俱與證人鄧○○上開證稱每日收款後都會
    與被告宋俊佑見面，及其陳述交付贓款予被告宋俊佑之地點
    等情相合，則依上開客觀事實，足徵證人鄧○○前開所述與被
    告宋俊佑碰面交付贓款等情，確屬事實。從而，同案被告鄧
    ○○確有如附表二「宋俊佑收水日期、地點」欄所示之時間、
    地點，交付贓款給被告宋俊佑，應可認定。
　㈣現今詐欺組織採緊密之層級化分工，利用底層車手提領款項
    後，再逐層將贓款轉交予上手之犯罪手法，本即係為製造檢
    、警機關之查緝斷點，增加追查上手之困難，此屬實務上常
    見之犯案模式，是就隱藏於幕後之犯罪者，本即難以取得直
    接證據，然若其他共犯間之自白，互核相符，復有其他補強
    證據足資補強，即非不得作為認定被告犯罪事實之證據。本
    院衡諸經驗法則作合理綜合比較，就證人鄧○○於偵訊及原審
    審理時歷次證述相互勾稽，並佐以被告宋俊佑及證人鄧○○上
    開行動電話通訊基地台顯示於同時段內位置高度重疊，另參
    酌被告宋俊佑當時居住於新北市，卻每日往返新北、臺中此
    異乎常態之各情，顯見被告宋俊佑確有參與本案詐欺組織擔
    任收水手，而於如附表二「宋俊佑收水日期、地點」欄所示
    時間、地點，向同案被告鄧○○收取詐欺贓款等事實，至為明
    確。
　㈤被告宋俊佑雖辯稱：我向鄧○○收取的款項是借款，我一共借
    給鄧○○約60萬、70萬元等語；辯護人則為被告宋俊佑辯護：
    鄧○○前後就⑴與被告宋俊佑及另案被告田○○等人是否成立群
    組；⑵鄧○○究係108年12月底抑或109年1月初加入該組織；⑶
    鄧○○交付贓款予被告宋俊佑之地點是否包括高鐵站；⑷鄧○○
    參與犯罪可得報酬等情，前後證述有不一之處；且被告宋俊
    佑往來北中係為調解當時於臺中同住一室之鄧○○與吳○○等語
    。惟查：
　　⒈被告宋俊佑至本院審理終結，均未提出足供本院調查證人
      鄧○○仍積欠其高達60、70萬元債務之相關事證；且被告宋
      俊佑於原審審理時陳稱：我借錢給鄧○○沒有任何證據可以
      證明，鄧○○至今還我多少錢我忘記了，我現在也沒有再向
      鄧○○催款，更沒有對鄧○○採取法律上之行動等語（原審卷
      二第119至121 頁、第123頁），可見被告宋俊佑將款項出
      借予證人鄧○○後，未持續向證人鄧○○追討債務，甚至連證
      人鄧○○目前尚積欠款項數額若干亦無法具體說明，被告宋
      俊佑與證人鄧○○間是否仍存有未清償之6-70萬元債務已有
      所疑；況被告宋俊佑縱與證人鄧○○間有金錢債務，然倘證
      人鄧○○欲清償欠款，實無需特地北上，抑或由被告宋俊佑
      特地連續數日往返新北臺中以收取欠款，從而，被告宋俊
      佑辯稱其如有自證人鄧○○處收取款項，該款項應係證人鄧
      ○○前所積欠債務等情，尚難採信。
　　⒉辯護人雖指出證人鄧○○歷次證述過程中，就前揭各情有不
      一之處。然查，常人對於過往事物之記憶，隨時日之間隔
      而漸趨模糊或有失精確，自難期其能如錄影重播般，將過
      往事物之原貌完全無遺地呈現；而證人就同一事實反覆接
      受不同司法人員之訊問，在各次訊問時，是否均能作精確
      之陳述，與其個人所具備記憶及描述事務之能力有關，甚
      至與訊問者訊問之方式、態度、著重之重點、理解整理能
      力及證人應訊當時之情緒亦有關聯，而在筆錄之記載上呈
      現若干差異，實屬無可避免，但證人對於基本事實之陳述
      如無實質歧異，復有其他證據足以補強其真實性時，自仍
      得採為認定事實之基礎。證人鄧○○雖就有無加入共同群組
      、何時加入組織、交付贓款地點是否包括高鐵站及其個人
      報酬計算前後證述有不一之處，然查，證人鄧○○前揭有關
      其個人何時加入該組織及其報酬計算方式，與被告宋俊佑
      是否於該詐欺組織擔任收水工作無涉；又證人鄧○○於另案
      審理時，原本證稱未曾與被告宋俊佑及另案被告田○○等人
      共同成立群組聯繫，然於該案審判長提示另案被告田○○證
      稱曾共組群組時，證人鄧○○即改稱另案被告田○○所述為真
      ，並解釋係因誤以為是指車手群組等語（本院卷第44至46
      、49頁），觀諸該證述過程，證人鄧○○就此是否成立共同
      群組，實有可能係因事隔較久記憶模糊抑或未能理解提問
      者問題所致；至證人鄧○○於偵訊時固曾證稱：有在其住處
      、其住處附近、高鐵站交過錢，有一次是拿去臺北給宋俊
      佑等語，然於該日偵訊稍後經檢察官提示109年1月7日至1
      09年1月10日其與被告宋俊佑所持用手機基地台位置訊問
      證人鄧○○是否有於基地台位置附近交付詐欺贓款時，證人
      鄧○○已證稱：確定雙方有見面交錢，但交付地點其無法確
      認等語（他卷第361至362頁），另除本案外，被告宋俊佑
      另有於其他時、地收受證人鄧○○交付詐欺贓款之犯行，經
      本院另案判決審理，有被告宋俊佑之臺灣高等法院被告前
      案紀錄表可參，從而，證人鄧○○前揭所謂曾於高鐵站交付
      詐欺贓款予被告宋俊佑乙情，尚無法排除係其他次已發覺
      甚至未發覺之犯行。而本案證人鄧○○交付詐欺贓款予被告
      宋俊佑之地點，既有如附表三、四所示幾近重疊之基地台
      位置可參，實已足補強證人鄧○○證述曾前往北部及在證人
      鄧○○住處或附近交付詐欺贓款予被告宋俊佑之證述。從而
      ，辯護人認證人鄧○○證述前後不一，其所為證述不足為被
      告宋俊佑不利認定部分，尚難認有據。
　　⒊就辯護人所指被告宋俊佑數次當日往返新北臺中係為調停
      證人鄧○○與其他友人吵架等情。然查，被告宋俊佑於109
      年6月16日初次警詢時，針對員警詢問其手機基地台位置
      為何在109年1月6日至109年1月10日多次出現在臺中，且
      停留時間皆為1至3小時之目的為何時，被告宋俊佑陳稱：
      來臺中做何事已經忘記了，不一定是找鄧○○，但也有可能
      去找鄧○○等語（偵22450卷第113頁）；待109年8月6日偵
      訊時始稱鄧○○當時與其友人同住臺中，其去找朋友順便找
      鄧○○，因為該2人吵架，其過去調停等語（偵22450卷第67
      4至675頁），蓋倘被告宋俊佑前揭辯解為真，一般人應鮮
      少有連續3日特地自新北南下台中為友人調停糾紛後隨即
      再返回新北，被告宋俊佑就此特殊事實應記憶深刻，然其
      於109年6月間初次接受警詢詢問時，就其因何故南下台中
      陳稱不復記憶，卻於109年8月間接受偵訊時，喚起係南下
      調停友人衝突之記憶，被告宋俊佑此部分辯解可信度，已
      足啟人懷疑；且現今視訊通訊設備普及，倘被告宋俊佑僅
      係欲調停證人鄧○○與同住友人間爭執，被告宋俊佑實可透
      過各式通訊軟體從旁協助，實無可能於109年1月8日至109
      年1月10日連續3日均自其新北住處特地南下臺中1至3小時
      後，隨即再度返回新北；況證人鄧○○於原審時亦稱其係透
      過被告宋俊佑介紹，於108年10月至109年1月間，與被告
      宋俊佑友人「阿信」及該友人女友同住，但其跟「阿信」
      並未吵過架，被告宋俊佑亦未曾特地從北部下來幫忙調停
      等語（原審卷一第111頁），而本院依被告宋俊佑聲請，
      傳喚其所指友人吳○○，亦因證人吳○○未到庭，經辯護人捨
      棄傳喚，有本院刑事報到單及111年3月8日審判筆錄可參
      （本院卷第281、285頁），從而，被告宋俊佑前開與常情
      有違之辯解，應係屬卸責之詞，尚難採信。
　㈥綜上所述，被告宋俊佑及其辯護人所為辯解均難採信。本案
    關於宋俊佑部分之事證亦屬明確，被告宋俊佑上開犯行堪可
    認定，應予依法論科。
參、論罪科刑及對原審判決暨上訴理由之說明：
一、法律適用部分：
　㈠本案詐欺機房由不詳之人發起成立後，被告宋俊佑、同案被
    告鄧○○、張○○、李○○、丁○○及被告魏榆靜陸續加入，該組織
    成員至少為3人以上；且同案被告鄧○○、張○○、李○○等人自
    陳係於108年12月底至109年1月初陸續加入，本案附表一所
    示被害人及告訴人遭詐騙時間則係在109年1月7日至109年1
    月10日，於該組織持續運作期間，係以向不特定民眾詐取財
    物為目的，且有話務人員、車手及收水人員，組織縝密，分
    工精細，自須投入相當之成本、時間，非為立即實施犯罪而
    隨意組成，足認本案詐欺機房之詐欺組織，屬3人以上，以
    實施詐術為手段，所組成具有持續性或牟利性之有結構性組
    織，核與組織犯罪防制條例第2 條所定「犯罪組織」之構成
    要件相符。故被告魏榆靜參與該詐欺組織，並擔任領款車手
    工作，其自該當組織犯罪防制條例第3條第1項後段參與犯罪
    組織罪。
　㈡本件詐欺組織係以詐騙方式，要求附表一所示受話民眾將款
    項匯至附表一該組織所掌握之人頭帳戶後，再分由附表一所
    示提領車手前往自動櫃員機提領詐欺贓款後，依附表二所示
    方式曾繳上手，並製造資金斷點，掩飾隱匿各次加重詐欺犯
    罪所得之去向，被告宋俊佑就附表一各次加重詐欺取財犯行
    ，及被告魏榆靜就附表一編號三所示加重詐欺取財既遂犯行
    ，亦該當洗錢防制法第14條第1 項之洗錢罪之構成要件。
　㈢綜上說明，
　　⒈被告宋俊佑就附表一編號一至八所示犯行，各係犯刑法第3
      39 條之4 第1 項第2 款之三人以上共同犯詐欺取財罪及
      洗錢防制法第14條第1 項之一般洗錢罪。
　　⒉被告魏榆靜就附表一編號三所示犯行，係犯組織犯罪防制
      條例第3條第1項後段參與犯罪組織罪、刑法第339 條之4 
      第1 項第2 款之三人以上共同犯詐欺取財罪及洗錢防制法
      第14條第1 項之一般洗錢罪。
二、共同正犯之說明：
　　本案詐欺組織成員參與時間先後有別，且受指揮分別擔任車
    手領取不同被害人詐欺贓款及收取贓款層轉上手之分工，足
    見各被告各有負責之被害人，本院審酌詐欺組織層層分工之
    特殊犯罪型態，認就共同正犯之認定，以各犯罪組合受上層
    指示，對其等所提款、收款之被害人法益負責，即已足彰顯
    刑法對不同被害人財產保護之完整性，倘要對其等所不知悉
    之其他犯罪組合所為犯罪行為負責，恐有過度評價之虞，且
    可能因檢察官起訴方式不同（將同一犯罪組織之行為人同時
    起訴，或分別起訴）而有不同論罪方式之疑。準此，本院認
    就被告宋俊佑就附表一編號一至八部分，及被告魏榆靜就附
    表一編號三部分，雖未自始至終參與各階段之犯行，且與撥
    打電話詐騙各被害人之成員間互不相識，然其等分別擔任「
    收水」及「車手」工作，堪認其等與附表二相對應車手及收
    水成員及實際參與各次犯行之詐欺組織其他成員間，係在合
    同意思範圍內，各自分擔犯罪行為之一部，並相互利用他人
    之行為，以達共同詐欺取財之犯罪目的，參諸上開說明，應
    僅就所其等參與之該次犯行，對於全部所發生之結果，共同
    負責，均為共同正犯。
三、罪數說明：
　㈠被告2人就其等各自所涉前開犯行，存有詐欺組織成員在緊密
    時間先後去電詐騙附表一各編號所示被害人，致部分被害人
    接續匯款，及車手接續提領之行為，就同一被害人部分，認
    係在係在密接時間、地點侵害同一被害人之財產法益，屬單
    一行為之接續進行，應以接續犯論以一罪。
　㈡被告魏榆靜參與犯罪組織目的，即係與被告宋俊佑及其他組
    織成員間實施加重詐欺取財犯行，並將詐欺既遂所得藉由提
    領層轉製造金流斷點方式以獲取報酬，雖被告魏榆靜犯參與
    犯罪組織、加重詐欺及洗錢行為，及被告宋俊佑犯加重詐欺
    取財及洗錢行為，在自然意義上並非完全一致，惟均係基於
    實施同一犯罪目的，且時間上相互重疊，彼此亦具重要關聯
    ，應認係屬一行為觸犯數罪名之想像競合犯，均應從一重論
    以刑法第339條之4第1項第2款之三人以上共同犯詐欺取財罪
    。
　㈢加重詐欺罪係侵害個人財產法益之犯罪，其罪數計算，以被
    害人數、被害次數之多寡，決定其犯罪之罪數。故被告宋俊
    佑就附表一編號一至八所示8次犯行，被害人不同，犯罪時
    間可分，詐騙過程亦有異，在刑法評價上各具獨立性，應予
    分論併罰。
四、刑之減輕部分：
　　按洗錢防制法第16條第2 項規定「犯前二條之罪，在偵查或
    審判中自白者，減輕其刑」；另組織犯罪防制條例第3條第1
    項但書規定「參與犯罪組織者，其參與情節輕微者，得減輕
    或免除其刑。」。被告魏榆靜於原審審理時，就其所犯一般
    洗錢犯行自白犯罪；另被告魏榆靜於參與犯罪組織期間，僅
    於109年1月8日提領被害人陳○○匯入詐欺贓款後交予其當時
    男友李○○，並於109年1月10日即離開組織返家，審酌被告魏
    榆靜參與時間甚短，所提領款項尚非極鉅，亦無證據證明確
    已受領報酬，認被告魏榆靜之參與情節輕微，故被告魏榆靜
    就其所犯一般洗錢及參與犯罪組織犯行，原應依上開規定減
    輕其刑，然依前揭罪數說明，被告魏榆靜本案所犯應從一重
    論處刑法加重詐欺取財罪，然就被告魏榆靜有上開想像競合
    輕罪得減刑部分，本院於依照刑法第57條量刑時，將併予審
    酌。
五、審判範圍之敘明：
　　起訴書犯罪事實雖未敘及被告魏榆靜有參與犯罪組織犯行，
    然此部分與被告魏榆靜經起訴犯行，有想像競合犯之裁判上
    一罪關係，且經本院於審理時告知此部分犯罪事實及所涉法
    條，本院自應併予審理。
六、對原審判決及上訴理由之說明：
　㈠上訴駁回（即被告宋俊佑部分）：
　　⒈原審認被告宋俊佑如附表一編號一至八之犯行均罪證明確
      ，並就宣告刑及沒收與否說明如下：
　　　①審酌詐欺組織犯罪危害民眾甚鉅，為政府嚴加查緝並加
        重刑罰，被告宋俊佑正值青壯，四肢健全，有從事勞動
        或工作之能力，不思循正當管道獲取財物，貪圖不法利
        益，價值觀念偏差，所為嚴重損害財產交易安全及社會
        經濟秩序，破壞人際間之信任關係，造成附表一編號一
        至八所示被害人精神痛苦，所生危害非輕，所為誠屬不
        當；並斟酌被告宋俊佑犯後飾詞否認犯行之態度，並參
        酌上開被害人遭詐欺金額、損失程度；暨被告宋俊佑自
        述大學畢業，從事汽車銷售，與女友同住，經濟狀況尚
        可之智識程度、經濟與家庭生活狀況等一切情狀，分別
        量處如附表一編號一至八所示之刑；併審酌各次犯行係
        於109 年1月7 日至同年月10日間所為，犯罪時間間隔
        相近，犯罪手段、態樣與所擔任之角色相同，同為侵害
        財產法益，並非侵害不可代替或不可回復性之個人法益
        ，參諸限制加重原則，及被告宋俊佑參與情節、各被害
        人所受財產損失等情況，定其應執行刑有期徒刑3年。
　　　②沒收部分說明：被告宋俊佑否認犯行，其所得報酬確切
        為何無法確認，應認此部分犯罪所得範圍與價額有刑法
        第38條之2 第1 項所指認定顯有困難之情形，自得以估
        算認定之；參酌被告宋俊佑本案參與詐欺組織所擔任角
        色，係向同案被告鄧○○收受詐欺贓款再上繳予詐欺組織
        核心成員，可認被告宋俊佑犯罪層級較同案被告鄧○○為
        高，雖無證據證明被告宋俊佑為詐欺組織首腦而能保有
        全部犯罪所得，但考量被告宋俊佑實難在未獲得分毫報
        酬之情形下甘冒重罪而參與本案詐欺組織犯罪，故參酌
        詐欺組織犯罪分工方式，被告宋俊佑所分得犯罪所得至
        少應不低於同案被告鄧○○之所得即提領贓款之3％，故以
        該標準計算被告宋俊佑各自犯行之所得如附表一「犯罪
        所得」欄所示，應依刑法第38條之1第1項前段、第3項
        之規定，於被告宋俊佑所犯各犯行項下宣告沒收，於全
        部或一部不能沒收或不宜沒收時，追徵其價額。
  　  經核原審此部分認事用法並無違誤，量刑及沒收宣告之說
      明亦均妥適。
　　⒉被告宋俊佑雖仍執前詞否認犯行，然本院業於前揭理由貳
      說明認定被告宋俊佑犯罪之相關證據及評價方式，且就被
      告宋俊佑所為辯解逐一說明不可採之理由，認被告宋俊佑
      上訴否認犯行不可採。故被告宋俊佑上訴無理由，應予駁
      回。
　㈡撤銷改判（即被告魏榆靜部分）：
　　⒈原審認被告魏榆靜此部分所涉加重詐欺取財及一般洗錢罪
      均罪證明確，予以論罪科刑，固非無見，然原審漏未認定
      被告魏榆靜另構成參與犯罪組織罪，尚有未洽。
　　⒉被告魏榆靜上訴後執前詞否認有加重詐欺及一般洗錢主觀
      犯意等語。然本院就被告魏榆靜上訴辯解部分，業於前揭
      理由貳分段敘明，被告魏榆靜上訴否認犯行，難認可採
      。
　　⒊從而，被告魏榆靜上訴雖無理由，然原審判決就此部分既
      有前揭可議之處，應由本院將原判決此部分撤銷改判。
七、就魏榆靜之量刑審酌：
　　本院審酌詐欺組織犯罪危害民眾甚鉅，為政府嚴加查緝並加
    重刑罰，被告魏榆靜正值青壯，四肢健全，有從事勞動或工
    作之能力，不思循正當管道獲取財物，貪圖不法利益，價值
    觀念偏差，所為嚴重損害財產交易安全及社會經濟秩序，破
    壞人際間之信任關係，造成被害人陳○○不僅財產損失併生精
    神痛苦，所生危害非輕，所為誠屬不當；然審酌被告魏榆靜
    當時僅18歲3個月，仍就讀高中，於寒假期間應當時男友即
    同案被告李○○邀約，始自○○北上臺中而參與本案犯行，被告
    魏榆靜不僅非該組織及犯罪之核心人物，且依前述其參與犯
    罪組織之情節輕微；又參酌被告魏榆靜於原審審理期間，已
    坦承一般洗錢犯行，然於本院審理時改辯稱無主觀犯意，且
    被告魏榆靜表明有與告訴人陳○○調解賠償意願，然因告訴人
    陳○○無調解意願致未果，有本院公務電話查詢紀錄表可參（
    本院卷第319頁），另參酌告訴人陳○○遭詐欺金額、損失程
    度；暨被告魏榆靜於原審及本院自陳之智識程度、經濟與家
    庭生活狀況等一切情狀，量處如主文第2項所示之刑。
八、被告魏榆靜宣告緩刑之說明：
　　被告魏榆靜前未曾因故意犯罪受有期徒刑以上刑之宣告，有
    其臺灣高等法院被告前案紀錄表在卷可按，其於案發當時年
    僅18歲又3個月，仍於○○就高中，且案發前曾在婚宴會館工
    作過，案發後則於便利商店擔任計時員工（原審卷二第177
    頁、12193偵卷第164頁）；本案係因寒假期間，受當時男友
    李○○邀約至臺中遊玩，並因李○○關係參與本案犯行，然審酌
    被告魏榆靜本案參與犯行次數僅1次，且於察覺有異後，僅
    於臺中待數日即返回○○，足認被告魏榆靜係因一時失慮致罹
    刑章；又被告魏榆靜於本院審理期間，表達賠償告訴人陳○○
    意願，雖因告訴人陳○○明確表達無調解意願，致無從實際協
    調賠償事宜，業如前述，然已足認被告魏榆靜犯後尚有悔意
    ，堪信被告魏榆靜經此教訓後，應能守法慎行而無再犯之虞
    ，因認前開宣告之刑以暫不執行為適當，爰宣告緩刑3年。
    又緩刑宣告，得斟酌情形，命向被害人支付相當數額之財產
    及非財產上之損害賠償，刑法第74條第2項第3款定有明文。
    被告魏榆靜雖未能與告訴人陳○○取得聯繫進行調解賠償，然
    告訴人陳○○確因被告魏榆靜前揭犯行造成財產上損害，為使
    其財產上損害能獲得相當彌補，及促使被告魏榆靜勤勉努力
    、主動積極籌措財源償還告訴人陳○○，依刑法第74條第2項
    第3款規定，命被告魏榆靜應對告訴人陳○○支付損害賠償5萬
    元，其中3萬元部分，應於本判決確定之日起6個月內支付；
    餘款2萬元部分，應於判決確定之日起1年內支付，且此項附
    負擔之緩刑宣告，並不影響告訴人陳○○就其餘未受彌補之損
    害部分，對被告魏榆靜及其餘正犯請求損害賠償之權利。倘
    被告魏榆靜違反本院所諭知前揭緩刑之負擔，情節重大者，
    檢察官仍得依法向法院聲請撤銷本件緩刑之宣告，併予敘明
    。
九、魏榆靜不予沒收犯罪所得之說明：
    被告魏榆靜於原審及本院均否認有收到本案犯罪所得，佐以
    被告魏榆靜當時與同案被告李○○正在交往中，而替同案被告
    李○○提款，領款當時同案被告李○○亦在場陪同等情，業據證
    人即同案被告李○○於原審審理時證述明確（原審卷一第317
    頁），並有監視器畫面截圖可佐（他卷第60頁），另依同案
    被告鄧○○於原審審理時所述，同案被告李○○會彙整其他車手
    提領的款項，於扣除自己之報酬後再交給我等語（原審卷二
    第126頁），可見款項均由同案被告李○○先行結算報酬再上
    繳予同案被告鄧○○，則被告魏榆靜因此未實際分得報酬乙節
    ，不違常情，是難認被告魏榆靜有因本案犯行取得對價而有
    犯罪所得，且就其所提領掩飾、隱匿之財物，均已上繳，難
    認被告魏榆靜就所提領款項有何事實上支配管領權限，故無
    從依刑法第38條之1第1項前段及洗錢防制法第18條第1項宣
    告沒收。
據上論斷，應依刑事訴訟法第368條、第369條第1項前段、第364
條、第299條第1項前段，判決如主文。
本案經檢察官陳文一提起公訴，檢察官黃裕峯到庭執行職務。　
中　　華　　民　　國　　111 　年　　3 　　月　　29　　日
            刑事第八庭　  審判長法　官　林  清  鈞
                                法　官　郭  瑞  祥
                                法　官　簡  婉  倫
以上正本證明與原本無異。
如不服本判決應於收受送達後20日內向本院提出上訴書狀，其
未敘述上訴理由者，並得於提起上訴後20日內向本院補提理由書
(均須按他造當事人之人數附繕本)「切勿逕送上級法院」。因疫
情而遲誤不變期間，得向法院聲請回復原狀。
                                書記官  林　書　慶
　　　　　　　　　　　　　　　　
中　　華　　民　　國　　111 　年　　3 　　月　　29　　日
附錄論罪科刑法條
◎中華民國刑法第339條之4
犯第339 條詐欺罪而有下列情形之一者，處1 年以上7 年以下有
期徒刑，得併科1 百萬元以下罰金：
一、冒用政府機關或公務員名義犯之。
二、三人以上共同犯之。
三、以廣播電視、電子通訊、網際網路或其他媒體等傳播工具，
    對公眾散布而犯之。
前項之未遂犯罰之。
◎洗錢防制法第14條
有第二條各款所列洗錢行為者，處7 年以下有期徒刑，併科新臺
幣5 百萬元以下罰金。
前項之未遂犯罰之。
前二項情形，不得科以超過其特定犯罪所定最重本刑之刑。 
◎組織犯罪防制條例第3條第1項
發起、主持、操縱或指揮犯罪組織者，處3年以上10年以下有期
徒刑，得併科新臺幣1億元以下罰金；參與者，處6月以上5年以
下有期徒刑，得併科新臺幣1千萬元以下罰金。但參與情節輕微
者，得減輕或免除其刑。